臺灣桃園地方法院民事判決
110年度訴字第2414號
原      告  張家成  
訴訟代理人  許諺賓律師
被      告  鄭榮成  
訴訟代理人  鄧智勇律師
上列當事人間請求清償借款事件，本院於民國111年4月8日言詞
辯論終結，判決如下：
    主  文
被告應給付原告新臺幣壹佰參拾萬元，及自民國一一○年十二月
十八日起至清償日止，按週年利率百分之五計算之利息。
訴訟費用由被告負擔。
本判決第一項於原告以新臺幣肆拾參萬參仟肆佰元為被告供擔保
後，得假執行。但被告如以新臺幣壹佰參拾萬元為原告預供擔保
，得免為假執行。
    事實及理由
一、原告主張：被告於民國110年9月初，向化名為「陳志豪」之
    原告借款新臺幣（下同）150萬元，稱伊所有門牌號碼為桃
    園市○○區○○路000巷00號10之建物，及坐落桃園市○○區○路○
    段00000地號之基地（下合稱系爭房地），除彰化銀行之房
    貸外，另因向他人借貸而有在設定第二、三順位抵押權，伊
    與銀行之放款人員已談妥，只要先將系爭房地上之二、三順
    位抵押債權清償完畢，降低伊本身之負債比後，伊可以系爭
    房地再向銀行貸得更多款項，惟因伊手上現有資金不足，無
    法全部償還並塗銷該抵押權，乃拜託原告幫忙，伊稱1個月
    內即110年10月6日前即可償還原告150萬元，原告遂以現金1
    50萬元出借予被告，被告則以安麗兒國際有限公司（下稱安
    麗兒公司）之名義開立到期日為110年10月6日、面額共計15
    0萬元之支票3張（下稱110年10月6日支票）交付予原告以為
    清償。嗣被告於清償日屆期前，向原告表示資金週轉有問題
    ，為避免遭退票先不要提示上開110年10月6日支票，另再以
    安麗兒公司之名義開立面額40萬元（開立發票日為110年10
    月25日、票號FA0000000）、面額40萬元（發票日為110年10
    月20日、票號FA0000000）、面額50萬元（發票日為110年10
    月20日、票號FA0000000）共130萬元之支票3紙（下稱系爭
    支票）交付予原告以為清償，並取回上開110年10月6日支票
    ；惟於上開110年10月20日、110年10月25日票款清償日屆期
    前，被告又稱無法償還該130萬元，原告乃依被告要求將系
    爭支票更改發票日為110年11月4日。然於110年11月4日清償
    日屆期後，被告又藉故稱無法償還，經原告屢次催討均置之
    不理，系爭支票經原告遵期提示兌現，均遭銀行以存款不足
    及發票人簽章不符為由退票。為此，爰依民法第199條、第2
    03條、第478條規定，提起本件訴訟。並聲明：㈠被告應給付
    原告130萬元，及自起訴狀繕本送達翌日起至清償日止，按
    週年利率5％計算之利息。㈡願供擔保，請准宣告假執行。
二、被告則以：被告為解決安麗兒公司周轉問題，固自110年6月
    間向原告（通訊軟體化名為「張昱成」）、訴外人陳志豪借
    款50萬元至60萬元不等，均約定利率為月息14％，被告則均
    以安麗兒公司之名義開立支票交付渠等為擔保，該等借款且
    已清償或由原告持被告交付之安麗兒公司名義支票兌現。被
    告於110年9月下旬向原告、陳志豪借款50萬元，因渠等表示
    被告先前借款有所拖延，遂要求被告增加支票面額至150萬
    元，且利息為每半月95,000元，被告以安麗兒公司之名義開
    立面額共計150萬元之上開110年10月6日支票3張交付予原告
    、陳志豪以為擔保。被告雖有每2週給付95,000元，仍未能
    清償本金，陳志豪遂出面與被告相約於110年10月20日在桃
    園市○○區○○○街00號之停車場，被告即又以安麗兒公司之名
    義開立發票日為110年10月25日、110年10月20日110年10月2
    0日，面額各為40萬元、40萬元、50萬元之系爭支票交付予
    陳志豪以換票，並因被告始終未清償本金，原告乃將系爭支
    票之發票日均改寫為110年11月4日。而被告雖於110年10月
    上旬曾向原告、陳志豪提出先擬定之還款計畫，渠等均無法
    接受增加出借金額，故被告實際向渠等借款所受領之金額僅
    50萬元。期間被告因患有水腦症、顱內蜘蛛網膜下出血等症
    狀而需時休養，詎原告、陳志豪先後要求被告還款，否則將
    以系爭支票兌現，然被告僅借款50萬元，原告欲將面額總計
    為130萬元之系爭支票兌現，顯屬無據。又被告係向原告、
    陳志豪共同借款50萬元，故原告僅能向被告請求25萬元。至
    於系爭房地其上所設定之二、三、四順位抵押債權，乃被告
    另行向母親、友人調借款項而塗銷，與本件借款無關等語，
    資為抗辯。並聲明：原告之訴及假執行之聲請駁回。
三、兩造不爭執事項（見本院卷第167至169頁、第191至192頁）
    ：
㈠、被告於110年9月初，以其欲清償其名下所有系爭房地其上所
    設定之二、三、四順位抵押債權，以降低被告本身之負債比
    後，再以系爭房地再向銀行貸得更多之款項，但因伊手上現
    有資金不足為由，向原告短期借款現金150萬元，並以安麗
    兒公司之名義，開立3張發票日均為110年10月6日，面額各
    為48萬元、50萬元、52萬元，共150萬元之支票，交付原告
    以為清償。
㈡、被告分別於110年9月6日清償塗銷系爭房地第三順位抵押債權
    人呂理清債權總額255萬元之抵押權設定；於110年9月9日清
    償塗銷系爭房地第四順位抵押債權人黃萬金債權總額360萬
    元之抵押權設定；於110年9月16日因中租迪和股份有限公司
    拋棄而塗銷系爭房地第二順位抵押權設定。
㈢、被告於110年10月6日清償日屆期前，無法兌現上開面額共150
    萬元之110年10月6日支票，乃先償還原告20萬元，餘款130
    萬元被告再以安麗兒公司之名義，開立發票日為110年10月2
    5日、票號FA0000000、面額40萬元；發票日為110年10月20
    日、票號FA0000000、面額40萬元；發票日為110年10月20日
    、票號FA0000000、面額50萬元共130萬元之支票3紙以為清
    償。
㈣、被告於上開110年10月20日、110年10月25日票款清償日屆期
    前，被告又稱無法償還該130萬元，要求原告再將上開之3紙
    支票，延後更改發票日為110年11月4日，到期日清償。　　
㈤、被告以安麗兒公司之名義，所開立面額分別為50萬元、40萬
    元、面額40萬元之110年11月4日支票，經原告執向銀行提示
    兌現，該3張支票全遭退票，其退票之原因為存款不足及發
    票人簽章不符。
四、得心證之理由：
　　原告主張被告向其借款150萬元，期間經被告償還20萬元，
    其餘130萬元則遲不予清償，且系爭支票經原告遵期提示兌
    現，均遭銀行以存款不足及發票人簽章不符為由退票，爰依
    消費借貸之法律關係，請求被告償還借款等語，為被告所否
    認，並以前詞置辯。茲分述如下：
㈠、按稱消費借貸者，於當事人間必本於借貸之意思合致，而有
    移轉金錢或其他代替物之所有權於他方之行為，始得當之。
    是以消費借貸，因交付金錢之原因多端，除有金錢之交付外
    ，尚須本於借貸之意思而為交付，方克成立。倘當事人主張
    與他方有消費借貸關係存在者，自應就該借貸意思互相表示
    合致及借款業已交付之事實，均負舉證之責任，其僅證明有
    金錢之交付，未能證明借貸意思表示合致者，仍不能認為有
    該借貸關係存在（最高法院110年度台上字第396號民事判決
    意旨參照）。又當事人主張與他方有消費借貸關係存在者，
    固應就借貸意思表示互相合致及借款業已交付之事實負舉證
    責任，惟若貸與人提出由借用人出具之文書已載明積欠借款
    之事實，或載明借款金額及親收足訖無訛，或依所載明之事
    項足以推知貸與人已交付借用物者，應解為貸與人就要物性
    之具備，已盡舉證責任（最高法院69年度台上字第3546號判
    決先例、最高法院80年度台上字第2133號、86年度台上字第
    3880號判決意旨參照）。
㈡、經查，原告主張：被告為清償其名下所有系爭房地所設定之
    第二、三、四順位抵押債權，於110年9月間向其借款150萬
    元，並以安麗兒公司之名義開立面額共150萬元之上開110年
    10月6日支票3張交付原告以為清償，被告於110年10月6日前
    ，先償還原告20萬元，再以安麗兒公司之名義開立發票日分
    別為110年10月25日、110年10月20日，面額各為40萬元、40
    萬元、50萬元之系爭支票以為清償，復因被告表示無法如期
    償還該130萬元，原告遂將系爭支票之發票日更改為110年11
    月4日，惟原告執系爭支票提示兌現，全遭退票，其退票之
    原因為存款不足及發票人簽章不符等情，業經原告提出系爭
    房地之土地建物登記二類謄本、系爭支票、支票退票理由單
    、兩造之LINE對話紀錄等件影本在卷可稽（見本院卷第11至
    31頁、第73至84頁、第103至107頁、第173至175頁）。被告
    固原以前詞置辯；然被告於本件言詞辯論期日中業就原告即
    為「陳志豪」及原告前揭主張並不爭執，惟辯稱：被告在LI
    NE對話中是有向原告借貸之意，但就所交付之金額，原告並
    沒有提出證明資料，對話也只是被告向原告詢問借款金額及
    利息，無法證明原告確實交付多少金額，被告僅收到50萬元
    借款等語（見本院卷第192至194頁）。則依前揭說明，原告
    自應就其所交付被告之借款金額，負舉證責任。
㈢、而被告固辯稱：其實際上僅收受原告所交付之50萬元借款，
    而非原告所主張之150萬元或130萬元，故原告主張顯無理由
    云云。惟觀諸兩造間之LINE對話紀錄內容，可見被告先於11
    0年9月3日即向原告表示「下週一上午10：00實借150，一個
    月左右，利息照舊」，於110年10月上旬另傳送一份名為「
    還款計畫」之文件檔予原告，內容載明「第一期：2021/12/
    20 還款新台幣40萬元。第二期：2022/01/05 還款新台幣40
    萬元。第三期：2022/01/20 還款新台幣50萬元。」（下稱1
    30萬元還款計畫）、「新的借貸需求：懇請再借貸新台幣30
    萬元來渡過難關。還款計畫：2022/02/07 還款新台幣30萬
    元」等情（見本院卷第105至107頁）。又被告於110年11月1
    日以LINE與告聯繫，並表示「利息9.5萬元您們收取時間，
    不是11/4」、「讓我明天可以休息，應付後天診斷檢查，我
    已經備好錢，11/03我會回應您取款時間?地點?」等情（見
    本院卷第73頁）；被告另於110年11月11日向原告表示「總
    結剛剛對話，14天計算，130萬的利息是9.5萬，因我生病，
    通融分別為11/18付4.5萬，11/22付5萬元，對吧？」，原告
    並傳送其於元大銀行之銀行帳號予被告，經被告回覆：「收
    到」等情（見本院卷第173至175頁），乃兩造所無異詞，足
    認被告確有於10年9月3日向原告提出欲借款150萬元，並於
    同年10月上旬向原告提出分3期攤還之130萬元還款計畫，另
    一併提出欲另增借款30萬元之還款計畫，且該130萬還款計
    畫之3期還款金額均與系爭支票之票面金額相符，經核均與
    原告主張大致相符。又被告於110年9月下旬向原告借款，並
    以上開110年10月6日支票3張交付予原告為擔保，經被告每2
    週給付利息，仍未能清償本金，乃於110年10月20日由被告
    以系爭支票交付原告換票，嗣因被告始終未清償本金，原告
    始系爭支票之發票日均改寫為110年11月4日等情，既為被告
    所自承，且系爭支票之面額40萬元、40萬元、50萬元亦與13
    0萬元還款計畫之3期還款金額相符，益徵原告主張被告於11
    0年10月上旬向原告提出130萬元還款計畫，係就被告所積欠
    原告借款之金額所擬定等語，應堪採信。據上，可認定原告
    就兩造間有借貸合意及交付金錢之事實，已盡舉證責任。是
    本件借款前經原告將系爭支票之發票日更改為110年11月4日
    ，約定到期日清償，且系爭支票業經原告提示而全數遭退票
    等情，乃兩造不爭執，又被告於111年4月8日言詞辯論期日
    中當庭自陳：其所收取之借款，本金尚未清償等語，準此，
    原告依消費借貸之法律關係，請求被告償還借款130萬元，
    洵屬有據。
五、末按稱消費借貸者，謂當事人一方移轉金錢或其他代替物之
    所有權於他方，而約定他方以種類、品質、數量相同之物返
    還之契約；遲延之債務，以支付金錢為標的者，債權人得請
    求依法定利率計算之遲延利息；應付利息之債務，其利率未
    經約定，亦無法律可據者，週年利率為百分之5 ，民法第47
    4 條第1 項、第233 條第1 項、第203 條分別定有明文。經
    查，被告尚積欠原告借款本金130萬元，且已逾清償期，業
    經認定如前，原告自得請求被告應給付130萬元及其遲延利
    息。又原告並未舉證兩造就本件借款是否另有約定，揆諸揭
    說明，原告請求被告應返還130萬元，及自被告收受起訴狀
    繕本送達翌日起即110年12月18日（見本院卷第53頁）起至
    清償日止，按週年利率5％計算之利息，應屬有據。
六、綜上所述，原告依消費借貸之法律關係，請求被告給付原告
    130萬元，及自110年12月18日起至清償日止，按週年利率5％
    計算之利息，為有理由，應予准許。原告勝訴部分，其陳明
    願供擔保請准宣告假執行，經核於法並無不合，爰酌定相當
    之擔保金額准許之。本院併依職權酌定相當擔保金額為被告
    得免假執行之宣告。
七、本件事證已臻明確，兩造其餘攻擊防禦方法及所提之證據，
    經本院審酌後，核與判決之結果不生影響，爰不逐一論列，
    併此敘明。
八、據上論結，原告之訴為有理由，依民事訴訟法第78條，判決
    如主文。　　
中　　華　　民　　國　　111 　年　　5 　　月　　4 　　日
                  民事第三庭    法　官　張世聰
正本係照原本作成。　　　　　　　　　
如對本判決上訴，須於判決送達後 20 日內向本院提出上訴狀。
如委任律師提起上訴者，應一併繳納上訴審裁判費。
中　　華　　民　　國　　111 　年　　5 　　月　　5 　　日
                                書記官  張詠昕